【裁判字號】    98,易,1254
【裁判日期】    981231
【裁判案由】    詐欺
【裁判全文】
臺灣彰化地方法院刑事判決              98年度易字第1254號
公  訴  人  臺灣彰化地方法院檢察署檢察官
被      告  乙○○
上列被告因詐欺案件，經檢察官提起公訴（98年度偵緝字第634
號），有刑事訴訟法第273條之1第1項之情形，本院合議裁定由
受命法官獨任進行簡式審判程序，茲審理判決如下：
    主  文
乙○○幫助意圖為自己不法之所有，以詐術使人將本人之物交付
，處有拘役肆拾日，如易科罰金，以新台幣壹仟元折算壹日。
    事  實
一、乙○○明知金融帳戶係金融機構與開戶人約定供其個人理財
    使用，與個人之信用及隱私有極密切之關係，具專屬性，非
    一般可借與他人使用之物，其並可預見提供自己之金融帳戶
    、存摺、提款卡、印章及密碼予他人使用，常與財產犯罪密
    切相關，可能被犯罪集團所利用以遂行犯罪後，用以隱匿、
    掩飾犯罪所得財物或財產上利益，其竟基於幫助他人實施詐
    欺犯罪之犯意，於98年8月間某日，在彰化縣某地，將其前
    於97年10月間向陽信商業銀行員林分行所申開立之該行0000
    00000000號1號帳戶之存摺、金融卡及密碼予姓名、年籍不
    詳之成年男子，，以此方式幫助該不詳姓名之成年男子所屬
    詐欺集團成員實施詐欺取財犯行。嗣後，甲○○透過電話交
    管道結識該集團之成員，該集團之成員佯稱可外出與其見面
    ，惟需先前住自動櫃員機確認身分是否為警察等，使甲○○
    陷於錯誤，於98年8月16日0時3分54秒依指示處理，至桃園
    縣序號0000000000之兆豐商業銀行ＡＭＴ以跨行轉帳之方式
    匯款新台幣（下同）29886元入上開乙○○之陽信商業銀行
    員林分行帳戶內，該款旋即遭該詐欺集團之人士提領完盡。
    嗣被害人甲○○查覺有異，乃報警循線查獲，始悉上情。
二、案經彰化縣警察局員林分局報請臺灣彰化地方法院檢察署檢
    察官偵查起訴。
    理  由
一、本件被告所犯係死刑、無期徒刑、最輕本刑為3 年以上有期
    徒刑以外之罪，其於準備程序就前揭被訴事實為有罪之陳述
    ，經受命法官告知簡式審判程序之旨，並聽取被告及公訴人
    之意見後，本院認無不得或不宜改依簡式審判程序進行之處
    ，爰依刑事訴訟法第273 條之1 第1 項、第284 條之1 ，裁
    定本案由受命法官獨任進行簡式審判程序，合先敘明。
二、上揭犯罪事實，業據被告乙○○於本院準備程序及審理時坦
    承不諱（見本院準備程序筆錄及審理筆錄），並經證人即被
    害人甲○○於警詢證述綦詳，復有陽信商業銀行員林分行00
    0000000000號1號帳戶之帳戶申請書影本及交易明細表、受
    理刑事案件報案三聯單、兆豐銀國際商業限行匯款執據各1
    份在卷可稽，足認被告於本院審理時不利於己之自白與事實
    相符，堪可採為論罪科刑之依據。且參以一般人至金融機構
    申請開立帳戶，其目的不外於利用金融機構帳戶作存、提款
    、轉帳等財產之金錢支配處分，故對於金融機構發給之存摺
    、金融卡、密碼等資料，無不妥為保存，以防遺失或被盜用
    ，損及個人財產權益，並遭濫用為財產犯罪之工具，且個人
    之存摺與金融卡，專有性甚高，並非一般自由流通使用之物
    ，縱需交他人使用，亦必基於信賴關係或特殊事由，自不可
    能隨意交予完全不相識之人任意使用，更何況不肖之徒為掩
    飾不法行徑，避免執法人員之追究處罰，經常利用他人帳戶
    之存摺、提款卡、金融卡及密碼轉帳或提領犯罪所得，藉以
    掩蓋犯罪行為之情形，不僅廣為媒體所披載，亦經政府各機
    關一再宣導提醒注意，衡諸目前社會以電視、報紙甚至網路
    等管道流通資訊之普及程度，則一般人本於生活經驗及認識
    ，在客觀上可預見完全不相識之人要求提供金融機構存款帳
    戶之存摺、金融卡及密碼供其使用之行徑，輒與利用該帳戶
    進行詐欺此財產性犯罪之工具有密切關聯，依被告之智識能
    力及社會生活經驗，對於將自己或親友開設之帳戶之存摺、
    金融卡及密碼交予不相識之人，該帳戶將有可能會被利用作
    為實行詐欺犯罪之工具一事，當有所預見，且其對於該詐欺
    集團成員利用其所申請開立之帳戶向他人詐取財物，並無違
    背其本意，是被告主觀上應具有幫助他人詐取財物之不法犯
    意甚明，本件事證明確，被告幫助犯行，應堪認定。
三、按刑法上之幫助犯，係對於犯罪與正犯有共同之認識，而以
    幫助之意思，對於正犯資以助力，而未參與實施犯罪之行為
    者而言（最高法院75年度臺上字第1509號、84年度臺上字第
    5998號、88年度臺上字第1270號判決參照）；是以，如未參
    與實施犯罪構成要件之行為，且係出於幫助之意思提供助力
    ，即屬幫助犯，而非共同正犯。查被告黃承傑僅參與提供金
    融機關帳戶予他人供詐欺取財使用，並無證據證明其有參與
    詐欺取財之行為，或有與本件正犯有共同之犯意聯絡，被告
    既係基於幫助之意思，參與詐欺取財構成要件以外之行為，
    應為幫助犯。是核被告所為，係犯刑法第30條第1項、刑法
    第339條第1項之詐欺取財罪之幫助犯，爰依刑法第30條第2
    項規定，按正犯之刑減輕之。爰審酌被告擅自提供帳戶供詐
    欺犯罪者方便行騙財物，助長行騙之風，妨礙對於詐欺犯罪
    者之追查，行為可議，惟念其於審理時終知坦認犯行，尚見
    悔意，暨衡量其智識程度、生活狀況及被害人所損失金額等
    一切情狀，量處如主文所示之刑，並諭知易科罰金之折算標
    準。
據上論斷，應依刑事訴訟法第273 條之1 第1 項、第299 條第1
項前段，刑法第30條第1 項前段、第2 項、第339 條第1 項、第
41條第1 項前段，刑法施行法第1 條之1 第1 項、第2 項前段，
判決如主文。
本案經檢察官邱鼎文到庭執行職務。
中    華    民    國    98    年    12    月    31    日
                  刑事第三庭          法  官  洪志賢
以上正本證明與原本無異。
如不服本判決應於收受判決後10日內向本院提出上訴書狀，並
應敘述具體理由。其未敘述上訴理由者，應於上訴期間屆滿後
20日內向本院補提理由書(均須按他造當事人之人數附繕本)
「切勿逕送上級法院」。
告訴人或被害人對於判決如有不服具備理由請求檢察官上訴者，
其上訴期間之計算係以檢察官收受判決正本之日期為準。
中    華    民    國    98    年    12    月    31    日
                                      書記官  許億先
附錄本案論罪科刑法條全文：
中華民國刑法第339條
（普通詐欺罪）
意圖為自己或第三人不法之所有，以詐術使人將本人或第三人之
物交付者，處 5 年以下有期徒刑、拘役或科或併科 1 千元以下
罰金。
以前項方法得財產上不法之利益或使第三人得之者，亦同。
前二項之未遂犯罰之。

司法院資訊處製作；財團法人民間司法改革基金會備份。
